【裁判字號】    98,交聲,195
【裁判日期】    980415
【裁判案由】    交管條例聲異
【裁判全文】
臺灣板橋地方法院交通事件裁定         98年度交聲字第195號
原處分機關  臺北市交通事件裁決所
受處分人即
異  議  人  甲○○
上列受處分人即異議人因不服臺北市交通事件裁決所於民國98年
1月6日所為北市裁罰字第22-CG0000000號違反道路交通管理事件
裁決書所為處分，經聲明異議，本院裁定如下：
    主  文
異議駁回。
    理  由
一、原處分意旨略以：受處分人即異議人甲○○所有之車牌號碼
    DU-1077 號自用小客車，於民國97年10月26日17時10分許，
    在臺北縣永和市○○路、中興街口，因「任意跨越兩條車道
    行駛（雙白線禁止變換車道）」之違規，經臺北縣政府警察
    局逕行舉發，爰依道路交通管理處罰條例第45條第12款、第
    63條第1 項第1 款之規定處罰鍰新臺幣（下同）600 元並記
    違規點數1 點。
二、異議意旨略以：(1)舉發路段所繪製之雙白線模糊且斷續不清
    ，讓人誤為可變換車道行駛，且伊係依規閃燈切換車道，並
    無「任意」跨越兩條車道行駛；(2)本件架設之錄影裝置與前
    方違規舉發告示牌有效距離未相距100 公尺以上，無法有效
    提醒，顯有瑕疵；(3)永和市○○路內側車道係屬調撥車道，
    而永和路、中正路口之內側車道附近均清楚繪製左轉之箭頭
    標線，且繪製短雙白虛線，然本件路段（永和路、中興街口
    ）未清楚設置相關用路標示，且特別繪製加長雙白線，此差
    別待遇有違公法上誠實信用之原則，為此不服原裁決，爰依
    法聲明異議，請求撤銷原處分云云。
三、按雙白實線設於路段中，用以分隔同向車道，並禁止變換車
    道；白虛線與白實線並列，設於路段中，用以分隔同向車道
    ，白實線側禁止變換車道或跨越，道路交通標誌標線號誌設
    置規則第149 條第1 項第7 款、第10款定有明文。次按汽車
    駕駛人，爭道行駛而任意跨越兩條車道行駛者，處新臺幣60
    0 元以上1,800 元以下罰鍰；又汽車駕駛人有上開行為時，
    除依原條款處罰鍰外，並予記違規點數1 點，道路交通管理
    處罰條例第45條第12款後段、第63條第1 項第1 款分別定有
    明文。又按汽車駕駛人之行為經以科學儀器取得證據資料證
    明其行為違規，當場不能或不宜攔截製單舉發者，得逕行舉
    發；科學儀器應採固定式，並定期於網站公布其設置地點，
    道路交通管理處罰條例第7 條之2 第1 項第7 款、第2 項亦
    分別定有明文。
四、查異議人於97年1 月6 日收受本案原處分機關裁決書，於同
    年月17日向原處分單位提出聲明異議狀，陳明其並無任意跨
    越兩條車道行駛之違規行為，顯然其意在對上開裁決內容聲
    明不服，異議人雖因不諳法律，致誤向原處分機關提出上開
    聲明異議狀，仍應視為係向本院提出聲明異議，故認其聲明
    異議未逾期，合先敘明。
五、經查：
（一）異議人甲○○所有之車牌號碼DU-1077 號自用小客車，於
      97年10月26日17時10分許，行經劃有雙邊禁止變換車道線
      （雙白實線）之臺北縣永和市○○路、中興街口，確有跨
      越雙邊禁止變換車道線之行駛行為，有臺北縣政府警察局
      北縣警交字第CG0000000 號違規逕行舉發通知單1 紙及現
      場採證照片2 幀附卷可稽，異議人確有任意跨越兩條車道
      行駛之違規事實至明。異議人雖辯稱：該路段之雙白線模
      糊且斷續不清，且已依規閃燈切換車道云云，惟觀諸上開
      現場採證照片，顯示舉發現場路口劃有雙白實線，左側白
      實線甚為清晰，右側白實線雖因道路磨損而略顯模糊，然
      尚非無法辨別其為白實線，異議人本不得跨越該雙白實線
      而變換車道，況異議人縱有誤認右側為白虛線之情，惟該
      路段左側既劃有白實線，仍屬劃有左（單）側禁止變換車
      道線之道路，依上揭規定，自不得由左側車道變換至右側
      車道，異議人行經上揭路段，卻跨越該禁止變換車道線而
      變換車道，自有任意跨越兩條車道之違規行為，與其有無
      依法閃燈變換車道無關，故異議人上開辯解，顯不可採。
（二）按汽車駕駛人之行為經以科學儀器取得證據資料證明其行
      為違規，當場不能或不宜攔截製單舉發者，得逕行舉發；
      科學儀器應採固定式，並定期於網站公布其設置地點，道
      路交通管理處罰條例第7 條之2 第1 項第7 款、第2 項亦
      分別定有明文。故道路交通管理機關設置於道路旁之固定
      式監視錄影設備，除可作為了解相關道路之車流狀況外，
      另依前揭規定，如該監視錄影設備已於網站公布其設置地
      點，本得藉由該錄影畫面作為違規逕行舉發之證據資料。
      查臺北縣政府警察局於其機關網站內，公布永和市○○路
      、中興街口（下橋往永和方向）設有固定桿測速照相設置
      ，此有數位攝影取締桿各路口告示牌設置表乙份附卷可憑
      ，故員警依該監視錄影畫面而執行本件舉發，符合上開規
      定，並無違法之處。異議人雖辯稱：本件架設之錄影裝置
      與前方違規舉發告示牌有效距離未相距100 公尺以上，顯
      有瑕疵云云，然所謂應於一般道路至少100 公尺前，明顯
      標示固定或非固定式科學儀器之規定，係針對行車速度超
      過規定之最高速限或低於規定之最低速限之取締，此據道
      路交通管理處罰條例第7 條之2 第3 項明文規定，故本件
      既非針對行車車速之取締，則架設之監視錄影裝置，有無
      於一般道路相距100 公尺前標示，均未影響本件採證合法
      性，異議人上開辯解，亦非可採。
（三）道路主管機關本得於法令授權範圍內，基於權責對於各項
      行政措施包括道路設計、交通號誌、標誌、標線之設置、
      更動為具體裁量、規劃，以求達成道路充分利用、維持交
      通秩序、保障道路使用人往來便利與安全之行政目的，則
      除有違背法令或明顯錯誤，縱司法機關亦不得涉入此行政
      權核心領域，且人民如認該交通標誌、標線及號誌設置不
      合理，固應循正當途徑向主管機關申述反映，促其檢討改
      善，惟該等設置在未依法定程序變更前，所有用路人仍應
      有遵守之義務，倘所有汽、機車駕駛人對主管機關所設置
      之標線、標誌或號誌，全憑主觀之認知，認為設置不當即
      恣意違反，交通安全之秩序將無從建立，其他用路人之生
      命、財產安全，亦將失去保障。故異議人以該處特別加長
      雙白線，設置不當云云為由提起異議，顯無理由。
六、綜上所述，異議人所有之自用小客車於前述時間、地點，有
    任意跨越兩條車道行駛之違規事實既可認定，則原處分機關
    援引前揭規定，並參酌違反道路交通管理事件統一裁罰基準
    表之規定，裁處異議人罰鍰新臺幣600 元，並記違規點數1
    點，於法並無何違誤或不當之處。本件異議為無理由，應予
    駁回。
據上論斷，應依道路交通案件處理辦法第19條，裁定如主文。
中    華    民    國    98    年    4     月    15    日
                        交通法庭法  官  俞秀美
以上正本證明與原本無異。
如對本裁定不服，應於送達後5 日內，向本院提出抗告狀（應抄
附繕本）。
                                書記官  謝怡貞
中    華    民    國    98    年    4     月    15    日


司法院資訊處製作；財團法人民間司法改革基金會備份。
